【裁判字號】    98,上訴,2456
【裁判日期】    980630
【裁判案由】    違反槍砲彈藥刀械管制條例等
【裁判全文】
臺灣高等法刑事判決                98年度上訴字第2456號
上  訴  人
即  被  告  甲○○
                    （現於臺灣臺北監獄臺北分監執行中）
上列上訴人因違反槍砲彈藥刀械管制條例等案件，不服臺灣板橋
地方法院97年度訴字第4881號，中華民國98年4月10日第一審判
決（起訴案號：臺灣板橋地方法院檢察署97年度偵字第26884號
），提起上訴，本院判決如下：
    主  文
上訴駁回。
    理  由
一、按不服地方法院之第一審判決而上訴者，應向管轄第二審之
    高等法院為之；上訴書狀應敘述具體理由；第二審法院認為
    上訴書狀未敘述理由或上訴有第362 條前段情形，應以判決
    駁回之。但其情形可以補正而未經原審法院命其補正者，審
    判長應定期間先命補正，刑事訴訟法第361條第1、2項、第3
    67條明文規定。而所謂不服第一審判決提起上訴之具體理由
    ，必係依據卷內既有訴訟資料或提出新事證，指摘或表明第
    一審判決有何採證認事、用法或量刑等足以影響判決本旨之
    不當或違法，而構成應予撤銷之具體事由，始克當之（例如
    ：依憑證據法則具體指出所採證據何以不具證據能力，或依
    憑卷證資料，明確指出所為證據證明力之判斷如何違背經驗
    、論理法則）；倘僅泛言原判決認定事實錯誤、違背法令、
    量刑失之過重或輕縱，而未依上揭意旨指出具體事由，或形
    式上雖已指出具體事由，然該事由縱使屬實，亦不足以認為
    原判決有何不當或違法者（例如：對不具有調查必要性之證
    據，法院未依聲請調查亦未說明理由，或援用證據不當，但
    除去該證據仍應為同一事實之認定），皆難謂係具體理由，
    俾與第二審上訴制度旨在請求第二審法院撤銷、變更第一審
    不當或違法之判決，以實現個案救濟之立法目的相契合，並
    節制濫行上訴（最高法院97年度台上字第892 號判決意旨參
    照）。至於其理由是否具體，則屬第二審法院審查之範圍，
    亦不在命補正之列，亦即上訴書狀已記載理由，並有具體之
    敘述時，其上訴既屬合法，第二審法院固應就其理由之是否
    可取，為實體之審理及判斷；如認其上訴書狀雖記載理由，
    但並未具體敘述時，則無須再命補正，可逕認其上訴不合法
    ，以判決駁回之（最高法院97年度台上字第3889號判決意旨
    參照）。
二、經查，本件上訴人即被告甲○○不服原審判決，於民國（下
    同）98年4月24 日提起上訴，然其上訴理由狀僅泛稱被告若
    確要示威警告當可直接朝大門射擊，何須要射擊天花板？且
    店家何以不立即報警而延遲報案？又現場是否有尋獲彈頭？
    有無證據可證明係被告所持手槍係可發射之子彈？有無任何
    事證可證明目擊該天花板彈孔是由被告所持之槍枝所射出云
    云。惟查：原判決就被告甲○○之犯罪情節，已在事實欄明
    白認定及於理由欄詳加論斷，認(一)本件被告甲○○於九十六
    年八、九月間某日，在臺北縣五股鄉更寮國小堤防旁，拾獲
    乙只某真實姓名年籍不詳之人所棄置之黑色背包，內有槍枝
    乙枝，其即拾取上開槍枝占有後持有之，並藏放在其位於臺
    北縣蘆洲市○○街一七九號二樓二○九室居處之一樓樓梯間
    內；又被告於九十七年九月六日二十時許，在位於臺北縣蘆
    洲市○○街七三巷二號之悠遊網網路咖啡店內，與該店之負
    責人葉家成發生口角，其因自認遭葉家成辱罵而心生怨懟，
    因而起意恫嚇葉家成，乃於翌日即同年月七日二十一時二十
    分許，持前所拾獲之上揭槍枝前往該店內，於要求店內服務
    人員聯絡葉家成未獲後，即朝該店天花板擊發乙槍，旋即逃
    離現場，然因自知難以避免為警查緝，遂於九十七年九月十
    三日二十三時三十分許，攜帶欠缺槍管不具殺傷力之仿BERE
    TTA廠M9 型半自動手槍乙枝（嗣經編定槍枝管制號碼為00
    00000000號），自稱此即係於上開店內擊發使用之
    槍枝而向警投案等情，為被告所直承不諱，核與證人即槍擊
    案發當時在店內工作之乙○○於原審審理中所為證述及當庭
    所繪製之現場圖，與證人即案當時適為在場之廖芝彬、吳俊
    憶、徐源池於警詢與偵查中所為關於案發當時被告在場並聽
    聞如鞭炮聲之聲響之證述均為相符，並有卷存悠遊網網路咖
    啡店監視器翻攝相片四幀及扣案仿BERETTA廠M9 型半自動手
    槍乙枝（槍枝管制號碼0000000000號，該槍枝僅
    作為被告嗣後投案情形之證明，詳后述）可為佐據；且被告
    於警詢、偵訊時均坦認同時拾獲槍彈並持以開槍示威之情形
    ，是以其就持有子彈部分於審理中所為更異之辯詞，顯非屬
    實而無可採，應以其在警詢及偵查中所一致供陳關於槍彈一
    併拾得嗣並持至悠遊網網路咖啡店擊發使用之供述為可採信
    ，則被告同時拾獲槍枝、子彈而未經許可持有之事實，堪為
    認定。(二)再查本件雖無任何證人直接指證親見目睹被告在悠
    遊網網路咖啡店內開槍射擊之動作，且扣案彈殼經內政部警
    政署刑事警察局鑑定結果，認依彈底標記有「RAI 07 9MM
    LUGER」等字樣，認係已擊發之口徑九釐米制式彈殼，未擊
    發前如未經改造變造，應係口徑九釐米之制式子彈，然因無
    法得知擊發前有無改造變造，故僅依彈殼現狀無法判斷擊發
    前是否仍為制式子彈，此有該局九十八年一月五日刑鑑字第
    ○九七○一九六五一九號函存卷可按。惟被告確有於上揭時
    間在店內舉槍向天花板射擊，此經被告坦認不諱；而其在該
    店內向天花板方向擊發乙槍後旋為離去，警據報後迅至現場
    處理，於天花板發現直徑約一公分之明顯孔洞，並在現場發
    現彈殼乙個，此經證人即臺北縣政府警察局蘆洲分局偵查員
    丙○○到庭證述明確，復有卷附由警察拍攝該店天花板上孔
    洞情形之相片乙幀（含比對量尺）及扣案彈殼乙顆可資佐據
    。雖被告矢口否認該孔洞係其開槍擊發所造成，然在被告朝
    天花板開槍擊發之前，該處並無任何孔洞，在被告開槍之後
    旋即發現該孔洞之存在，且亦係在該孔洞附近發扣案彈殼，
    此經證人乙○○到庭結證甚明（參審判筆錄第四頁至第六頁
    ），足證該孔洞係在被告開槍後方為存在，衡諸經驗法則論
    理法則，被告開槍射擊之前，該處既原無此孔洞，而於被告
    開槍後始行存在，且被告亦確係朝天花板方向開槍無訛，已
    如前述，依上各情相互以參，當可認定該孔洞係被告開槍射
    擊所造成，並因而遺留扣案彈殼於現場之事實。(三)又審酌扣
    案彈殼撞針痕跡特徵與被告自行提出之槍枝不符，被告所稱
    事後方購得空包彈使用之辯解亦具顯然瑕疵，再參以被告至
    該店內開槍示威時，店內服務人員本即知悉其身分，被告當
    可明瞭警察可藉由現場人員之查訪得知其身分而查獲，而其
    又係自行到案並提出扣案槍枝等情，已堪認定被告係自知難
    逃遭警查獲，為脫免非法持有槍枝之重責，乃自行到案並主
    動提出另枝無關且欠缺槍管之槍枝，圖冀藉由該槍枝欠缺槍
    管顯不具殺傷力之情形而卸免非法持有槍枝之責。是以被告
    於九十六年八、九月間所拾獲，並於九十七年九月七日二十
    一時二十分持至悠遊網網路咖啡店內擊發之槍枝，並非本案
    被告主動提出而扣案之槍，而係另枝目前尚未扣案槍枝之事
    實，亦堪認定。(四)本件被告非法持有並持以在上開店內擊發
    示威之槍枝雖未扣案，而無法如一般違反槍砲彈藥刀械管制
    條例案件可經由實際對該槍枝進行鑑定以明瞭是否具有殺傷
    力；然悠遊網網路咖啡店之天花板係以木板製成之固定物，
    厚約二至三公分，並較一般三夾板為厚，此經證人乙○○、
    丙○○證述在卷，則該槍枝既能擊發扣案彈殼所組成之子彈
    ，其爆發能量並能使彈頭射出，並擊穿厚達二、三公分之木
    質天花板而形成彈孔，如以之射擊人體，顯亦足以造成相當
    之傷害，而可認該槍確係可發射子彈之槍枝，且與被告同時
    拾獲持有之子彈於客觀上俱可對人之生命、身體造成傷害，
    均具有殺傷力。(五)再葉家成於被告開槍之際雖不在店內，而
    係事發後經通知方知遭被告在店內開槍示威之事，惟葉家成
    於偵查中明確證稱會因被告開槍示威而感到害怕，並具體說
    明為恐因此影響生意及自己會有生命危險等情形，其證述核
    與一般發生糾紛之一方遭他方至住處或工作場所開槍示威之
    情形所可能心生畏懼之狀況，及一般經商店家遇此情形所可
    能產生之顧慮與不利影響均為相合，而與通常事理無違，足
    堪採信。是以被告以開槍射擊方式所為惡害之通知確已經由
    他人轉知之方式而到達葉家成，並使其心生畏懼而足生危害
    於生命、身體及財產安全之事實，亦可認定，不因葉家成是
    否於被告開槍當時在場而有所異等情明確。原判決已詳敘就
    卷內證據調查之結果，而為綜合判斷、取捨，認被告確有未
    經許可持有其他可發射子彈具有殺傷力之槍彈及以加害生命
    、身體、財產之事，恐嚇他人致生危害於安全之犯行等情，
    其得心證的理由已說明甚詳，且所為論斷從形式上觀察，難
    認有違背經驗法則、論理法則，或有其他違背法令之情形，
    被告提起上訴僅對原審取捨證據及判斷其證明力職權之適法
    行使，砌詞指摘原判決不當而否認犯行，自無可採。綜上，
    被告上訴既未依卷內既有訴訟資料或提出新事證，指摘或表
    明原審判決有何採證認事、用法或量刑等足以影響判決本旨
    之不當或違法，構成應撤銷之具體事由，顯難認已敘述明確
    、具體之上訴理由，揆諸上開規定，其上訴顯屬違背法律上
    之程式，均應予駁回，並不經言詞辯論為之。
據上論斷，應依刑事訴訟法第367條前段、第372條，判決如主文
。
中    華    民    國    98    年    6     月    30    日
                  刑事第十一庭審判長法  官  張連財
                                    法  官  楊照男
                                    法  官  吳啟民
以上正本證明與原本無異。
如不服本判決，應於收受送達後十日內向本院提出上訴書狀，其
未敘述上訴之理由者並得於提起上訴後十日內向本院補提理由書
（均須按他造當事人之人數附繕本）「切勿逕送上級法院」。
                                    書記官  楊妙恩
中    華    民    國    98    年    6     月    30    日


司法院資訊處製作；財團法人民間司法改革基金會備份。
